【裁判字號】    98,消債抗,254
【裁判日期】    981113
【裁判案由】    更生事件
【裁判全文】
臺灣臺北地方法院民事裁定           98年度消債抗字第254號
抗  告  人  甲○○
上列抗告人因消費者債務清理條例更生事件，對於中華民國本院
民國98年7月24日98年度消債更字第167號裁定提起抗告，本院裁
定如下：
    主  文
抗告駁回。
抗告費用新臺幣壹仟元由抗告人負擔。
    理  由
一、本件抗告人聲請意旨略以：抗告人雖於民國95年11月23日與
    台新商業銀行（下稱台新銀行）達成協商，然抗告人現已無
    力履行上開協議，爰依消費者債務清理條例（下稱消債條例
    ）規定聲請更生云云。原裁定則以抗告人未依消債條例第
    151條第1項規定與債權人金融機構先行協商，不得聲請更生
    為由，裁定駁回抗告人之聲請。
二、本件抗告意旨略以：抗告人每月收入約新台幣（下同）
    25,000元，已不足支付抗告人每月房租12,000元、母親扶養
    費10,000元及日常生活開支，更無能力支付最大債權人銀行
    台新銀行於95年間提出之每月清償金額38,200元；再抗告人
    雖於95年11月23日與台新銀行進行個別協商，約定抗告人於
    每月10日還款8,000元，然台新銀行在96年2月份帳單中擅自
    加計利息4,079元，抗告人因生病無力履行上開協議，台新
    銀行即於97年9月強制執行抗告人之財產，抗告人確已不能
    清償債務，應准予更生云云，爰聲明求為原裁定廢棄。
三、按聲請更生或清算不合程式或不備其他要件者，法院應以裁
    定駁回之，但其情形可以補正者，法院應定期間先命補正，
    消債條例第8條定有明文。次按債務人對於金融機構因消費
    借貸、自用住宅借款、信用卡或現金卡契約而負債務，在聲
    請更生或清算前，應提出債權人清冊，以書面向最大債權金
    融機構請求協商債務清償方案，並表明共同協商之意旨，消
    債條例第151條第1項定有明文。故我國消債條例乃採取協商
    前置程序，其目的為債務人對於金融機構因消費借貸、自用
    住宅借款、信用卡或現金卡契約而負債務，其法律關係較單
    純明確，金融機構復訂有債務協商機制，使債務人與多數債
    權人間能利用法院程序外解決之協商機制自主解決其債務爭
    執，若能協商成立，債務人毋庸依消債條例聲請更生或清算
    ，即可疏減法院負擔，有效分配司法資源。又依消債條例第
    151條第6項規定，在消債條例施行前，債務人依金融主管機
    關協調成立之中華民國銀行公會會員，辦理消費金融案件無
    擔保債務協商機制與金融機構成立協商者，始有準用該條第
    151條第5項規定之問題，若未達成協商，仍須於消債條例施
    行後依消債條例第151條第1項規定向最大債權金融機構請求
    協商債務清償方案，始能向法院聲請更生。
四、經查，抗告人雖於95年11月23日與台新銀行達成協議（見本
    院卷第15頁），但觀該還款協議書之全文意旨，抗告人僅是
    與台新銀行達成協議，並非消債條例第151條第6項所稱「依
    金融主管機關協調成立之中華民國銀行公會會員，辦理消費
    金融案件無擔保債務協商機制與金融機構成立之協商」。再
    者，抗告人固於消債條例施行前（消債條例於97年4月11日
    施行，消債條例施行細則第46條規定參照），於95年間依銀
    行公會債務協商機制向最大債權人即台新銀行申請債務協商
    ，惟最大債權人銀行台新銀行提出之清償方案未為抗告人所
    接受，抗告人未於十四日內簽署分期還款協議書，有協商無
    效通知書在卷可查（見原審卷第13頁），抗告人與最大債權
    人銀行即台新銀行於消債條例施行前未達成協議，自無依消
    債條例第151條第6項規定準用該條第5項之問題；又抗告人
    於消債條例施行後，未曾依消債條例規定以書面向最大債權
    銀行即台新銀行請求協商，有台新銀行98年4月22日台新總
    債務協商部第00000000009號函在卷可稽（見原審卷第34頁
    及第35頁），足認抗告人未依消債條例第151條第1項規定進
    行協商前置程序。
五、綜上所述，抗告人未依消債條例第151條第1項規定與債權金
    融機構先行協商即為本件更生聲請，依上開說明，其程序即
    有欠缺，且此欠缺無從補正，抗告人本件聲請，不應准許，
    應予駁回，從而，原審駁回抗告人更生聲請，核無違誤，抗
    告意旨指摘原裁定不當，求予廢棄，為無理由，應予駁回。
六、據上論結，本件抗告為無理由，爰依消債條例第11條第2項
    、第15條，民事訴訟法第495條之1第1項、第449條第1項、
    第95條、第78條，裁定如主文。
中    華    民    國    98    年    11    月    13   日
                民事第三庭    審判長法  官  丁蓓蓓
                                    法  官  周玉琦
                                    法  官  黃書苑
以上正本係照原本作成。
本裁定不得抗告。
中    華    民    國    98    年    11    月    13   日
                                    書記官  沈世儒

司法院資訊處製作；財團法人民間司法改革基金會備份。
